臺灣高等法院刑事判決
110年度上易字第1052號
上  訴  人  
即  被  告  劉奕良




上列上訴人即被告因妨害自由案件，不服臺灣宜蘭地方法院110
年度易字第2號，中華民國110年3月31日第一審判決（起訴案號
：臺灣宜蘭地方檢察署109年度偵字第6075號），提起上訴，本
院判決如下：
    主  文
上訴駁回。
    事  實
一、劉奕良因與吳松原間有不動產租賃之糾紛，因此對吳松原心
    生不滿，竟基於恐嚇危害安全之犯意，先於民國109年5月14
    日請曾晨晏幫忙申辦預付卡門號，曾晨晏不疑有他，遂於當
    日向電信公司申辦取得門號0000000000號之行動電話SIM卡1
    張後，於數日內在宜蘭縣○○市○○路0號之全家便利超商內，
    將該門號SIM卡交給劉奕良。劉奕良即將該SIM卡插入行動電
    話後，於同年月21日晚間11時11分40秒、11時27分1秒，先
    後發送「你積欠我的上千萬元許多年了，應該要還了吧！…
    我會去找你，你把欠款準備好一次還清。你家的住址軍民路
    我也知道。你的女兒叫吳婉妤，住處我也清楚。欠債總是要
    還，不要耍賴，逃的了一時，躲不過一世。沒有分期付款，
    要一次付清。你的欠款沒收回，我就活不下去。我會去宜蘭
    壯圍找你，現金準備好」等相同內容之文字簡訊至吳松原所
    持用之門號0000000000號行動電話，以此加害生命、身體之
    事恐嚇吳松原，使吳松原心生畏懼，致生危害於安全。
二、案經吳松原訴由宜蘭縣政府警察局宜蘭分局報請臺灣宜蘭地
    方檢察署檢察官偵查起訴。
    理  由
壹、證據能力方面
一、按被告以外之人於審判外之言詞或書面陳述，除法律有規定
    者外，不得作為證據，刑事訴訟法第159條第1項固定有明文
    ；惟被告以外之人於審判外之陳述，雖不符同法第159條之1
    至第159條之4之規定，而經當事人於審判程序同意作為證據
    ，法院審酌該言詞陳述或書面陳述作成時之情況，認為適當
    者，亦得為證據，同法第159條之5第1項亦定有明文。經查
    ，本判決所引用之被告以外之人於審判外之陳述，固均屬傳
    聞證據，惟上訴人即被告劉奕良就前揭審判外陳述均表示同
    意具有證據能力（見本院卷第69、70頁）；而檢察官亦表示
    上開證據均有證據能力（同上卷頁）。本院審酌上開證據製
    作時之情況，尚查無違法不當及證明力明顯過低之瑕疵，亦
    認為以之作為證據應屬適當，爰逕依刑事訴訟法第159條之5
    第1項規定，認前揭證據均例外有證據能力。
二、本判決所引用之其餘文書證據及證物，並無證據證明係公務
    員違背法定程序所取得，亦無顯有不可信之情況，且經本院
    於審理期日合法調查，該等證據自得作為本案裁判之資料。
貳、實體方面
一、認定犯罪事實所憑證據及理由
  ㈠證人即告訴人吳松原於上開時間，在其前揭行動電話收到來
    自門號0000000000號行動電話所發送之上開內容簡訊，業據
    告訴人於警詢、偵訊時分別證述明確（見警卷第11頁、偵卷
    第29頁反面），且有該簡訊畫面截圖、通聯紀錄在卷可稽（
    見警卷第13、15頁）；而門號0000000000號係被告託由曾晨
    晏申辦，曾晨晏並於109年5月14日申辦後之數日內，已將該
    門號SIM卡在上址超商交給被告之事實，亦據證人曾晨晏於
    警詢中證述綦詳（見警卷第8、9頁），且有通聯調閱查詢單
    附卷為佐（見警卷第14頁），復為被告於本院審理時所是認
    （見本院卷第68頁），是此部分事實首堪認定。
　㈡依前述認定，上開簡訊係由門號0000000000號之行動電話所
    發送，而該門號SIM卡在該簡訊發送之前，已由曾晨晏交付
    被告持用中。是可知於該簡訊發送時，上開門號SIM卡既由
    被告持用而管領支配，衡諸一般通常經驗，自堪認定該簡訊
    係由被告所發送，至為灼然。況被告與告訴人間確有不動產
    租賃之糾紛，甚且訴諸法院，此除據告訴人於偵訊時證述明
    確外（見偵卷第29頁反面），亦經被告於本院審理時陳明無
    訛（見本院卷第93頁），復有手機畫面截圖、本院109年度
    抗字第818號民事裁定影本、郵局存證信函等件在卷可稽（
    見偵卷第32至40頁）。故被告與告訴人既有前述糾紛，足見
    被告確有因此對告訴人心生怨懟而恐嚇告訴人之犯罪動機，
    則上開簡訊係由被告所發送，更屬彰然明甚。
　㈢按恐嚇罪之成立，本不以行為人真有加害之意為必要，而被
    害人是否心生畏懼，亦應本於社會客觀經驗法則以為判斷基
    準。又客觀上是否達於足使一般人心生畏怖的判斷，應就告
    知之內容、方法與態樣、被告知者之個人特殊情事等，自一
    般人立場予以研判。觀諸上開簡訊內容，除要求告訴人必須
    一次清償上千萬元之欠債外，亦特別載明「你家的住址軍民
    路我也知道」、「你的女兒叫吳婉妤，住處我也清楚」等語
    ，本乎刑事科學之經驗為判斷，即有藉此恫嚇告訴人清償款
    項，否則可能會尋址對告訴人或告訴人之女兒為不利舉動之
    意，堪認係對他人生命、身體加害之事為惡害之通知，客觀
    上足以使一般聽聞者心生畏怖，已合於恐嚇危害安全罪之成
    立要件，此參以告訴人於警詢中亦證稱其看到上開簡訊，內
    心感到害怕等語（見警卷第11頁），即更見其明。至被告主
    觀上是否確有對告訴人為加害之意，並無礙於其恐嚇犯行之
    成立，自非所問。　
  ㈣對於被告辯解的判斷：
　⒈被告之辯解略以：上開簡訊並非我所發送。因為我的手機會
    莫名其妙地故障打不出去，想用預付卡補不足，且我在做生
    意，有些客戶很麻煩，不想用原本的門號與客戶聯絡，所以
    請曾晨晏申辦預付卡即前揭SIM卡，我將該SIM卡放在辦公室
    桌上，不知道為何不見。因告訴人和我同一間辦公室，曾有
    人到辦公室向告訴人討債，我懷疑是討債的人把我的SIM卡
    拿走後所發的簡訊。另外我和告訴人有承租廠房的糾紛，我
    也合理懷疑是告訴人把該SIM卡拿走，然後再發送上開簡訊
    嫁禍於我云云。
　⒉然依下列說明，被告之辯解顯不足採信：
　  ⑴依被告所辯，其既因業務等需求，而須申辦預付卡使用，
      則上開SIM卡果若不見，被告理應會再次申辦為是；且依
      一般通常經驗，若所持用之SIM卡突然逸失，常人多會辦
      理掛失，以免權益受損。然被告於發現上開SIM卡不見後
      ，迄今竟未曾再申辦預付卡使用，反而仍僅繼續使用其原
      本之行動電話門號0000000000號，且亦未辦理任何掛失手
      續，此經被告於偵訊及原審審理時供承在卷（見偵卷第19
      頁反面、原審卷第144頁），並有中華電信股份有限公司
      提供之通聯紀錄列印資料在卷為佐（見原審卷第53至125
      頁）。是被告所為顯悖於常情，則上開SIM卡是否確有所
      謂不見之情事，甚非無疑，其辯稱並未使用過該SIM卡，
      該SIM卡係不見云云，自難採信。
　　⑵再者，被告若有使用預付卡之需求，大可自行申辦，蓋此
      並無太多資格限制，其何以要請曾晨晏幫忙申辦，是否欲
      藉此避免刑案追查至己身，已有可疑。而被告辯稱：因為
      其手機會莫名其妙地故障打不出去，用預付卡可以補不足
      云云。然倘因手機故障，導致使用上不便利，更換手機即
      可，此與更換門號毫無關聯，何況被告實際上仍係繼續使
      用原來之門號與他人聯繫，在在可徵被告前揭所辯不合常
      情，益無足取。
　　⑶此外，被告就上開SIM卡究係於何處不見一節，其於警詢、
      偵訊時先係供稱其不知道云云（見警卷第3頁、偵卷第19
      頁反面），嗣於原審審理時方改口供稱：上開SIM卡是放
      在我的辦公室不見云云（見原審卷第41頁），足見其先後
      所供亦有出入，憑信性已屬有疑，是其所辯更無足取。
　　⑷至被告雖辯稱其懷疑係告訴人或向告訴人追討債務的人將
      上開SIM卡拿走，再持用該SIM卡發送簡訊云云。然此無非
      僅係被告單方臆測之詞，並無任何證據以實其說，自無足
      為有利被告之認定。　　
  ㈤調查證據與否之說明：　
　　按刑事訴訟法所稱依法應於審判期日調查之證據，係指與待
    證事實有重要關係，在客觀上顯有調查必要性之證據而言，
    其範圍並非漫無限制，必其證據與判斷待證事實之有無，有
    具關聯性，得據以推翻原判決所確認之事實，而為不同之認
    定，若僅枝節性問題，或所證明之事項已臻明確，或就同一
    證據再度聲請調查，自均欠缺其調查之必要性，未為無益之
    調查，無違法可言（最高法院108年度台上字第3903號判決
    意旨參照）。被告於本院審理時固聲請向宜蘭縣美城派出所
    調取告訴人提供給該派出所之租賃契約書，以證明該份契約
    書與告訴人提供給法院之租賃契約書不同，告訴人與房東私
    下簽訂該2份假合約，目的係為把被告趕出工廠，讓告訴人
    得以承租該工廠云云（見本院卷第91頁）。然告訴人有無簽
    立上開2份假合約，有無欲將被告趕出工廠之意圖等節，均
    屬告訴人與被告間之民事糾葛，核與被告有無為本件恐嚇之
    犯行並無關聯，無足推翻上揭犯罪事實之認定，自無調查之
    必要性，爰未予無益之調查。
　㈥綜上所述，足徵被告所辯並無足取，是以本件事證已臻明確
    ，被告之犯行應堪認定。　　　 　　　
二、論罪之說明
　㈠被告之罪名：
　　查被告以前揭寄發恐嚇簡訊之方式，將不法之惡害通知告訴
    人，致告訴人心生畏懼，危及其在社會日常生活之安全感，
    核被告所為，係犯刑法第305條之恐嚇危害安全罪。　
　㈡接續犯：　　
　　被告基於恐嚇危害安全之單一犯意，在密切接近之時間，先
    後著手發送相同內容之恐嚇訊息，侵害同一法益，各行為之
    獨立性極為薄弱，依一般社會健全觀念，難以強行分開，在
    刑法評價上，以視為數個舉動之接續施行，合為包括之一行
    為予以評價，較為合理，故應論以接續犯之一罪。　
　㈢本件尚無依累犯加重其刑之必要：　
　　依司法院釋字第775號解釋意旨，法院就符合累犯要件之被
    告，仍應以其是否有其特別惡性或對刑罰反應力薄弱等事由
    ，依職權本於合目的性之裁量，妥適審酌被告所犯前後數罪
    間，關於前案之性質（故意或過失）、前案徒刑之執行完畢
    情形（有無入監執行完畢、是否易科罰金或易服社會勞動）
    、再犯之原因、兩罪間之差異（是否同一罪質、重罪或輕罪
    ）、主觀犯意所顯現之惡性及其反社會性等情，綜合判斷各
    別被告有無因加重本刑致生所受刑罰超過其所應負擔罪責之
    情形，裁量是否加重最低本刑。查被告前因偽造文書案件，
    經臺灣臺北地方法院以99年度訴字第1798號判決判處有期徒
    刑5月，再經本院以100年度上易字第735號判決駁回上訴確
    定；又因違反公司法等案件，經本院以101年度金上重訴字
    第59號判決撤銷原判決，改判有期徒刑6月（共4罪）、3月
    ，再經最高法院以106年度台上字第269號判決駁回上訴確定
    。嗣上開各罪，復經本院以107年度聲字第2907號裁定定應
    執行有期徒刑2年確定，並於108年3月7日易科罰金執行完畢
    ，此有本院被告前案紀錄表在卷可按。是被告於有期徒刑執
    行完畢後5年以內故意再犯本件有期徒刑以上之罪，固屬累
    犯，惟衡酌前案與本案雖均屬故意犯罪，但兩案之罪質類型
    、保護法益迥然有別，且前案係經易科罰金，並未入監執行
    ，難認被告刑罰反應力薄弱，加以本案所造成之損害非鉅，
    被告主觀犯意所顯現之惡性應非重大，依本案各項情狀，處
    以法定相當刑度，應即足以有效達成對被告矯治、教化及應
    報之刑罰目的。職是之故，被告雖屬累犯，但尚無再予加重
    其刑之必要，否則不無所受刑罰超過其罪責之虞，爰裁量不
    予加重其刑。
三、上訴駁回之理由
　㈠原審經詳細調查後，本於相同見解，以被告犯罪之事證明確
    ，因而適用刑法第305條、第41條第1項前段、刑法施行法第
    1條之1第1項之規定，並審酌被告前有偽造文書之前案紀錄
    ，其因與告訴人有不動產租賃糾紛而生嫌隙，不思以理性面
    對處理，竟以上開方式恐嚇危害告訴人之安全，所為顯有不
    該，且犯後始終否認犯行，未與告訴人達成和解，犯後態度
    難認良好，暨斟酌其於警詢及原審審理中自陳從事組合屋工
    作、家庭經濟狀況小康，及其為大學畢業之智識程度等一切
    情狀，酌情量處被告拘役55日，並諭知易科罰金之折算標準
    為以新臺幣1,000元折算1日；且就沒收部分說明：被告所持
    以傳送簡訊之行動電話（含SIM卡1張），固為被告供犯罪所
    用之物，然行動電話原係供通話、上網等一般事務之用，屬
    日常使用之一般用品，既未扣案，又非屬違禁物，縱予沒收
    或追徵之宣告，其所收之特別預防及社會防衛效果亦甚微弱
    ，沒收或追徵顯欠缺刑法上重要性，為符合比例原則並兼顧
    訴訟經濟，爰依刑法第38條之2第2項之規定，不予宣告沒收
    或追徵等旨。經核原審認定事實及適用法律均無不合，量刑
    亦屬妥適。至被告於本件應屬累犯，前已述及，原審認被告
    不構成累犯，因而未予說明是否依累犯規定加重其刑，雖有
    未合，然經本院審酌結果，尚無依累犯規定加重其刑之必要
    ，故原判決固有此部分微疵，但對於判決結論尚不生影響，
    仍應予以維持，併此敘明。　　
　㈡準此，被告上訴否認犯行，而以前揭辯解指摘原判決不當，
    惟其否認犯罪之辯解不足採信，俱如前述，是其上訴為無理
    由，應予駁回。　　
據上論斷，應依刑事訴訟法第368條，判決如主文。
本案經檢察官黃明正提起公訴，被告提起上訴，由檢察官羅松芳
、邱美育到庭執行職務。
中　　華　　民　　國　　110 　年　　9 　　月　　15　　日
　　　　　　　　　刑事第九庭  審判長法　官  潘翠雪
　　　　　　　　　　　　　　　　　  法　官  陳俞婷
　　　　　　　　　　　　　　　　　  法　官  陳信旗
以上正本證明與原本無異。
不得上訴。
                                    書記官  董佳貞
中　　華　　民　　國　　110 　年　　9 　　月　　15　　日
附錄本案論罪科刑法條全文：
刑法第305條
    以加害生命、身體、自由、名譽、財產之事，恐嚇他人致生
    危害於安全者，處二年以下有期徒刑、拘役或九千元以下罰
    金。